【裁判字號】    95,上易,428
【裁判日期】    950615
【裁判案由】    詐欺
【裁判全文】
臺灣高等法院臺中分院刑事判決         95年度上易字第428號
上  訴  人
即  被  告  辛○○
上列上訴人因詐欺案件 ，不服臺灣南投地方法院95年度易字第7
號中華民國95年3月6日第一審判決（起訴案號：臺灣南投地方法
院檢察署94年度偵字第3610號 、94年度偵緝字第221號，移送併
辦：95年度偵字第99號），提起上訴，本院判決如下：
    主  文
原判決撤銷。
辛○○連續犯詐欺取財罪，累犯，處有期徒刑壹年，並應於刑之
執行完畢或赦免後，令入勞動場所，強制工作年。
    事  實
一、辛○○前於民國八十八年間因妨害婚姻及家庭案件，經臺灣
    南投地方法院於八十九年八月四日以八十九年度易字第六五
    號判處有期徒刑四月確定，九十年五月十九日執行完畢；九
    十年間因竊盜及詐欺案件，經同院於九十年五月二十四日以
    九十年度易字第二三八號分別判處有期徒刑三月、三月，應
    執行有期徒刑五月確定，九十二年十月十二日執行完畢；又
    於九十二年間因詐欺案件，經同院於九十二年九月二十三日
    以九十二年度投刑簡字第六五一號判處有期徒刑四月確定，
    九十三年九月九日執行完畢；又於九十三年間因詐欺案件，
    經同院於九十三年十月二十九日以九十三年度易字第四二三
    號判處有期徒刑六月確定（此部分於九十四年九月十八日入
    監執行，已於九十五年三月十八日執行完畢，另與本案已判
    決部分有連續犯關係之詐欺犯行，其中被害人陳登佑、黃乾
    鳳、黃石玉鳳、林碧珠、徐秋華、彭呂美淑、林美鳳、簡素
    貞、陳麗雲、劉美玉、沈長江部分，經臺灣南投地方法院檢
    察署檢察官以曾經判決確定為由，於九十三年八月二十三日
    以九十三年度偵字第二一九五號不起訴處分，被害人李正發
    部分，經同署檢察官以曾經判決確定為由，於九十四年十二
    月十五日以九十四年度偵字第三六一○號不起訴處分，被害
    人林春滿部分，經同署檢察官以曾經判決確定為由，於九十
    五年一月三日因曾判決確定以九十五年度偵字第九九號不起
    訴處分），顯有犯罪之習慣。詎辛○○仍不知悔改，復基於
    意圖為自己不法所有之概括犯意，明知其非在臺中市煙酒配
    銷所上班、亦非公賣局臺中復興酒廠人事室主任，更非臺中
    縣烏日酒廠人事室主任，竟連續於如附表所示之時間、地點
    ，以佯稱自己是如上所述身份之人，而以如附表所示之詐術
    ，使如附表所示之庚○○、乙○○、丁○○、己○○、戊○○、甲○○、丙○○陷於錯誤，因而分別交付如附表所示之
    財物予辛○○，合計新台幣（下同）三萬二千零八百元。楊
    榮展於收受如附表所示之被害人庚○○等人各別交付財物後
    ，旋即逃逸無蹤，被害人庚○○等人始知受騙。
二、案經己○○訴由南投縣政府警察局南投分局報告臺灣南投地
    方法院檢察署檢察官偵查起訴及移送併案審理。
    理  由
一、上開事實，訊據被告辛○○坦白承認，核與被害人庚○○、
    乙○○、丁○○、己○○、戊○○、甲○○、丙○○於警詢
    及偵查中指證情節相符，復有被告以不實之姓名、住址、電
    話持以取信被害人己○○之便條紙影本一紙、丁○○家中監
    視錄影畫面翻拍之照片四幀附卷可稽，足見被告自白與事實
    相符，應堪採信。本件事證明確，被告犯行堪予認定。
二、核被告辛○○所為，係犯刑法第三百三十九條第一項之詐欺
    取財罪。被告前後多次犯行，時間緊接，方法相同，觸犯構
    成要件相同之罪，顯係基於概括犯意為之，為連續犯，應依
    刑法第五十六條之規定，論以一罪，並加重其刑。被告前曾
    因(一)妨害婚姻及家庭案件、(二)竊盜及詐欺案件、(三)詐欺案件
    ，甫經臺灣南投地方法院前後判處有期徒刑(一)四月、(二)三月
    、三月，並定其應執行刑有期徒刑五月、(三)四月，嗣均確定
    ，並先後於(一)九十年五月十九日、(二)九十二年十月十二日、
    (三)九十三年九月九日執行完畢，有臺灣高等法院被告前案紀
    錄表一份在卷可佐，其前受有期徒刑執行完畢，於五年內再
    犯本件有期徒刑以上之罪，為累犯，應依刑法第四十七條之
    規定遞加重其刑。
三、原審認被告罪證明確，予以論罪科刑，固非無見。惟上訴人
    即被告認原判決量刑過重云云，本院斟酌被告所犯詐欺雖達
    六件，但各個被害人損失金額最高為八千元，最低為一千零
    八十元，合計三萬二千零八十元，其情節尚屬輕微，原判決
    所量徒刑二年六月顯屬過重，上訴人指摘及此，為有理由，
    應由本院將原判決撤銷。爰審酌被告犯罪之動機、目的，前
    有多次因詐欺犯行，經判刑確定執行及不起訴處分，仍不知
    警惕，此次犯罪所得不高，但其詐欺犯罪次數、被害人數頗
    多，影響社會治安及人際的信任甚鉅，犯罪後尚能坦承犯行
    ，態度良好等一切情狀，量處如主文第二項所示之刑。
四、按有犯罪之習慣或以犯罪為常業或因遊蕩或懶惰成習而犯罪
    者，得於刑之執行完畢或赦免後，令入勞動場所，強制工作
    。前項處分期間為三年以下，刑法第九十條定有明文。被告
    前有如事實欄所載之多項前科，此有臺灣南投地方法院九十
    年度易字第二三八號、九十二年度投刑簡字第六五一號、九
    十三年度易字第四二三號刑事判決書、臺灣南投地方法院檢
    察署九十三年度偵字第二一九五號、九十四年度偵字第三六
    一○號、九十五年度偵字第九九號不起訴處分書、臺灣高等
    法院被告前案紀錄表各一份附卷可憑，被告平時從事裝潢工
    作，具有謀生能力，未思以正常途逕賺取金錢，竟自八十九
    年間起即以相同手法詐騙被害人，屢經查獲判刑，猶未知稍
    事收歛，視法律偵審程序為無物，絲毫未見悔改向善之意，
    且前因詐欺案件入監服刑，甫於九十三年九月十日執行完畢
    出監（臺灣南投地方法院九十二年度投刑簡字第六五一號案
    件部分），又自九十四年四月間起至同年九月十一日止之五
    個月期間內，再犯六起詐欺犯行，顯見其具有犯詐欺罪之習
    慣，非令其強制工作不足以矯治其惡習，為維護社會治安，
    故有施以保安處分矯治之必要，應依刑法第九十條之規定，
    諭知被告應於刑之執行完畢或赦免後，令入勞動場所強制工
    作三年。
五、被告經合法傳喚，無正當理由不到庭，爰不待其陳述逕行判
    決。
據上論結，應依刑事訴訟法第三百六十九條第一項前段、第三百
七十一條、第三百六十四條、第二百九十九條第一項前段，刑法
第五十六條、第三百三十九條第一項、第四十七條、第九十條，
判決如主文。
本案經檢察官壬○○到庭執行職務。
中    華    民    國    95    年    6    月  15       日
            刑事第八庭  審判長法  官  羅  得  村
                              法  官  巫  政  松
                              法  官  陳  宏  卿
上列正本證明與原本無異。
不得上訴。
                              書記官  顏  子  良
中    華    民    國    95    年    6    月    16     日
附錄論罪科刑法條：
中華民國刑法第三百三十九條第一項：
意圖為自己或第三人不法之所有，以詐術使人將本人或第三人之
物交付者，處五年以下有期徒刑、拘役或科或併科一千元以下罰
金。
附表：
┌──┬──────┬─────────┬───┬───┬────────────┐
│編號│  詐欺時間  │  詐  欺  地  點  │ 詐欺 │詐欺金│     詐  欺  方  法     │
│    │（九十四年）│                  │ 對象 │額（新│                        │
│    │            │                  │      │臺幣）│                        │
├──┼──────┼─────────┼───┼───┼────────────┤
│一  │四月份之某日│南投縣草屯鎮○○路│庚○○│一千零│以佯稱其在公賣局配銷所上│
│    │十九時許    │七二五號          │      │八十元│班，公賣局有招考新進人員│
│    │            │                  │      │      │而可代為購買報名表之詐術│
│    │            │                  │      │      │。                      │
├──┼──────┼─────────┼───┼───┼────────────┤
│二  │七月一日十九│南投縣南投市○○路│乙○○│二千元│以佯稱其在公賣局上班，公│
│    │時許        │二三巷三號        │      │      │賣局有招考新進人員而可代│
│    │            │                  │      │      │為購買報名表之詐術。    │
├──┼──────┼─────────┼───┼───┼────────────┤
│三  │七月十日二十│南投縣南投市○○路│丁○○│四千元│以佯稱其在臺中市煙酒配銷│
│    │時三十分許  │五五九巷五一之一號│      │      │所上班，可代為低價購買酒│
│    │            │                  │      │      │類之詐術。              │
│    │            │                  │      ├───┼────────────┤
│    │            │                  │      │三千元│以佯稱其在臺中市煙酒配銷│
│    │            │                  │      │      │所上班，可幫丁○○之女兒│
│    │            │                  │      │      │安排工作之詐術。        │
├──┼──────┼─────────┼───┼───┼────────────┤
│四  │八月二十二日│南投縣南投市三和二│己○○│八千元│以佯稱其係公賣局臺中復興│
│    │十一時三十五│路二街三四號      │      │      │酒廠人事主任，又認識暨南│
│    │分許        │                  │      │      │大學之教務主任，可代為買│
│    │            │                  │      │      │高梁酒二箱幫其送禮予教務│
│    │            │                  │      │      │主任，使己○○之子進入該│
│    │            │                  │      │      │大學唸書之詐術。        │
├──┼──────┼─────────┼───┼───┼────────────┤
│五  │九月一日十九│南投縣南投市○○街│戊○○│八千元│以佯稱其為臺中縣烏日酒廠│
│    │時三十分許  │九八號            │甲○○│      │人事主任，可代為低價購買│
│    │            │                  │      │      │高梁酒之詐術。          │
├──┼──────┼─────────┼───┼───┼────────────┤
│六  │九月十一日二│南投縣草屯鎮○○路│丙○○│六千元│以佯稱其在公賣局配銷所當│
│    │十時許      │九八三號          │      │      │主任，可代為低價購買煙酒│
│    │            │                  │      │      │之詐術。                │
└──┴──────┴─────────┴───┴───┴────────────┘
                                                      Ａ


司法院資訊處製作；財團法人民間司法改革基金會備份。
